【裁判字號】    98,家救,9
【裁判日期】    980512
【裁判案由】    訴訟救助
【裁判全文】
臺灣基隆地方法院民事裁定               98年度家救字第9號
聲  請  人  丙○○
            乙○○
上  一  人
法定代理人  甲○○
共同代理人  柯士斌律師
相  對  人  丁○○
上列聲請人因與相對人丁○○間請求認領無效事件聲請訴訟救助
，本院裁定如下：
    主  文
聲請駁回。
聲請程序費用由聲請人負擔。
    理  由
一、按當事人無資力支出訴訟費用者，法院應依聲請准予訴訟救
    助，民事訴訟法第107條第1項定有明文。又所謂無資力係指
    窘於生活，且缺乏經濟信用者而言（最高法院43年度台抗字
    第 152號判例意旨參照）。再聲請訴訟救助，依民事訴訟法
    第 109條第2項、第284條之規定，應提出能即時調查之證據
    ，以釋明請求救助之事由，是法院調查聲請人是否無資力支
    出訴訟法費用，專就聲請人提出之證據為之，如聲請人並未
    提出證據，或依其提出之證據，未能信其無資力支出訴訟費
    用之主張為真實，即應將其聲請駁回，並無派員調查之必要
    （最高法院26年度滬抗字第34號判例意旨參照）。次按經財
    團法人法律扶助基金會分會准予法律扶助之無資力者，其於
    訴訟程序中，向法院聲請訴訟救助時，應准予訴訟救助，但
    另有不符法律扶助事實之證明者，不在此限，法律扶助法第
    62條亦定有明文。
二、聲請意旨略以：聲請人與相對人間請求認領無效事件，聲請
    人丙○○成年未久，自 97年6月開始服役，每月軍中薪資僅
    新臺幣（下同）5,000 元，而聲請人乙○○因罹患腦膜炎重
    病，無法謀生，現仍靠母親支援，聲請人乙○○之法定代理
    人甲○○靠打零工及臨時代班人員維生，每月薪資約為 1萬
    元，聲請人一家三口實無資力再支出請求認領無效訴訟所須
    之鑑定費用；又聲請人事實上並非相對人之親生子女，本訴
    訟非顯無勝訴之望，惟目前並無資力，經財團法人法律扶助
    基金會基隆分會准予法律扶助，爰聲請准予訴訟救助云云。
三、本件聲請人主張之事實，固據提出財團法人法律扶助基金會
    基隆分會審查表等為證，然並未提出能即時調查之證據以釋
    明其無資力；且經本院依職權調取聲請人丙○○96年度財產
    所得資料，聲請人有薪資收入412,375 元，而聲請人乙○○
    之法定代理人甲○○尚有土地5筆及基隆市○○區○○路 73
    之3號之房屋一棟共6筆不動產，有稅務電子閘門財產所得調
    件明細表在卷可稽。故本件聲請之鑑定費用，以聲請人之資
    力，自應足以支付，是聲請人所稱其無資力支付本件鑑定費
    用云云，顯非可採，其聲請訴訟救助自無從准許。
四、爰依首揭規定，裁定如主文。
中    華    民    國    98    年     5    月    12    日
                  民事庭法  官  林玉珮
以上正本係照原本作成。
如對本裁定抗告，須於裁定送達後10日內向本院提出抗告狀，並
繳納抗告費新臺幣1000元，抗告於本院合議庭。
中    華    民    國    98    年     5    月    12    日
                        書記官  洪福基


司法院資訊處製作；財團法人民間司法改革基金會備份。
